【裁判字號】    90,附民,4
【裁判日期】    901220
【裁判案由】    請求侵權行為損害賠償事件
【裁判全文】
福建高等法院金門分院刑事附帶民事訴訟判決              九十年度附民字第四號
    原      告  甲○○  住金門.
    被      告  乙○○  住金門.
右當事人間請求侵權行為損害賠償事件，本院判決如左：
    主    文
被告應給付原告新台幣伍萬壹仟零捌拾參元，及自民國九十年十二月二十日起至清償
日止，按年息百分之五計算之利息。
原告其餘之訴駁回。
    事    實
甲、原告方面：
一、聲明：被告應給付原告新台幣（下同）十四萬三千三百三十三元，及自附帶民事
    起訴狀繕本送達之翌日起至清償日止，按年息百分之五計算之利息。
二、陳述：
（一）兩造均係以駕駛計程車為業，曾因載客事由發生嫌隙，嗣被告於民國（下同）
      八十九年十一月六日下午四時許，在金門縣金城鎮○○路金信大樓前駕駛計程
      車排班時，見原告駕駛ＶＸ--七七七號計程車在其對面車道旁停下，又上前與
      原告理論，原告見雙方言語不合，遂欲駕車離去，被告竟上前阻止並徒手毆打
      原告，致原告受有頭部外傷併頭皮枕部鈍傷及腦鈍傷、胸部挫、鈍傷等傷害。
      原告對被告之上開傷害行為，自得本於侵權行為之法則，請求被告負損害賠償
      責任。
（二）原告因被告之侵權行為致受有下列損害：
１、診療費用：共計一千三百三十三元。
２、調養費用：每月三千元，計六個月，共計一萬八千元。
３、工作損失：每月五千元，計六個月，共計三萬元。
４、非財產上之損害：十萬元。
三、證據：提出大眾診所醫療費用收據、蔡建鑫小兒科家醫科診所醫療費用明細表、
    長庚林小兒科診所醫療費用明細表各一份（以上均為影本）為證。
乙、被告方面：
一、聲明：原告之訴駁回。
二、陳述：被告確有傷害原告，但兩造係互毆，原告亦有毆打被告致被告手部被抓傷
    。被告雖願賠償原告，但無能力負擔原告所主張之金額。
    理    由
一、本件原告起訴主張：被告於八十九年十一月六日下午四時許，在金門縣金城鎮○
    ○路金信大樓前駕計程車排班時，與伊因細故爭執，並於伊欲駕車離去時，上前
    阻止並徒手毆打伊，致伊受有頭部外傷併頭皮枕部鈍傷及腦鈍傷、胸部挫、鈍傷
    等傷害，並因而受有支出診療費用一千三百三十三元、調養費用一萬八千元、工
    作收入減少三萬元及非財產上損害十萬元之損失等情，爰本於侵權行為之法則，
    求為命被告給付十四萬三千三百三十三元，及自附帶民事起訴狀繕本送達之翌日
    即九十年十二月二十日起至清償日止，按年息百分之五計付利息之判決。
    被告則以：兩造有互毆，伊亦有受傷，伊係因無診斷書致未請求原告賠償。伊雖
    願賠償原告，但實無能力支付原告所主張之金額云云，資為抗辯。
二、經查原告主張有於上開時地遭被告毆打成傷之事實，有其提出之診斷證明書一份
    為證，且為被告所不爭執，自堪信為真實。按因故意或過失，不法侵害他人之權
    利者，負損害賠償責任；又損害賠償，除法律另有規定或契約另有訂定外，應以
    填補債權人所受損害及所失利益為限，民法第一百八十四條第一項前段及第二百
    十六條第一項分別定有明文。本件被告既對原告有侵權行為之事實，則原告本於
    侵權行為之法則，請求被告賠償其損害，自屬有據。
三、茲所應審酌者，為原告所得請求被告賠償之金額，爰分述如左：
（一）醫療費一千三百三十三元部分：原告主張支出醫療費用一千三百三十三元，固
      據其提出收據為證（見本院附民卷第五頁至第八頁），惟查其中一百元為診斷
      證書費，非治療上之支付，另其中一百五十元部分為被告所誤算，皆不應准許
      。其餘醫療費一千零八十三元部分，依原告所受傷害及收據載明治療費別，自
      屬治療上之必要費用，且為被告所不爭執，自屬應予准許。另原告主張因受傷
      需調養身體致支出一萬八千元之費用部分，因未提出任何證據資料以供本院查
      證，自屬不應准許。
（二）工作損害金三萬元部分：原告主張受傷後，共計六個月不能工作，而原告係以
      駕駛計程車為業，每月之所得約為五千元，復有其提出之金門職業駕駛工會所
      出示之證明書為證（見本院附民卷第九頁）。則原告請求被告賠償此期間內之
      損失，亦應准許。
（三）精神慰藉金十萬元部分；按不法侵害他人之身體、健康、名譽、自由、信用、
      隱私、貞操，或不法侵害其他人格法益而情節重大者，被害人雖非財產上之損
      害，亦得請求賠償相當之金額，民法第一百九十五條第一項定有明文。查原告
      受傷多處，肉體、精神確受有痛若，本院斟酌實際情況，及兩造之身分、地位
      、經濟能力等一切情狀（見本院附民卷第十五頁），認為原告請求十萬元，尚
      嫌過高，應予核減為二萬元，方屬公允，逾此數額之請求，為無理由。
四、綜上所述，原告本於侵權行為之法則，請求被告賠償五萬一千零八十三元（其計
    算式為：1083+30000+20000=51083）及自九十年十二月二十日起至清償日止，按
    年息百分之五計算之法定遲延利息部分，洵屬正當，應予准許。逾此部分所為之
    請求，為無理由，應予駁回。
五、據上論結，本件原告之訴為一部有理由，一部無理由，依刑事訴訟法第四百九十
    條前段、第五百零二條第一項、第二項，判決如主文。
中      華      民      國     九十     年     十二     月     二十     日
                                    福建高等法院金門分院刑事庭
                                        審判長法  官  郭  君  勳
                                              法  官  謝  碧  莉
                                              法  官  李  宗  榮
右正本證明與原本無異。
不得上訴。
中      華      民      國     九十     年     十二     月    二十六    日
                                              書記官  李  麗  鳳


司法院資訊處製作；財團法人民間司法改革基金會備份。
